【裁判字號】    89,訴,1913
【裁判日期】    900319
【裁判案由】    公共危險
【裁判全文】
臺灣高雄地方法院刑事判決                        八十九年度訴字第一九一三號
    公  訴  人  臺灣高雄地方法院檢察署檢察官
    被      告  乙○○
    選任辯護人  鍾武雄
                孫嘉男
右列被告因公共危險案件，經檢察官提起公訴（八十九年度偵字第九九０號），本院
判決如左：
    主  文
乙○○損壞陸路，致生往來之危險，累犯，處有期徒刑陸月，如易科罰金，以參佰元
折算壹日。
    事  實
一、乙○○曾於民國八十三年間，因違反集會遊行法，經本院判處有期徒刑五月，並
    於八十五年十二月二十六日易科罰金執行完畢。緣高雄縣鳳山市公所擬在高雄縣
    鳳山市○○里○○段設置垃圾掩埋場，並於民國八十七年六月底開始啟用，然該
    垃圾掩埋場附近之居住里民恐其設置將有害渠等之生活品質，乃由里長戊○○、
    凌東榮、劉豐源、簡文煌、梁基南等人（五人均經檢察官為不起訴處分）自八十
    七年六月間起，多次率里民至現場抗爭。而於八十七年六月二十一日下午七、八
    時許，乙○○將其宣傳車駛入上開掩埋場，並在宣傳車上演說不能讓垃圾進場與
    現場里民一同抗爭，並僱用不知情之司機甲○○，駕駛怪手至上址開挖，損壞唯
    一之進場施工道路，以阻止高雄縣鳳山市公所派員至上開地點進行掩埋場工程之
    施工作業，且於開挖破壞該道路後，並未在該處設置警哨、警戒標誌及照明設備
    ，致生車輛及行人往來之危險。
二、案經台灣高雄地方法院檢察署檢察官自動檢舉偵查起訴。
    理  由
一、訊據被告乙○○矢口否認有何妨害公眾往來安全之犯行，辯稱：系爭掩埋場原係
    空地，公眾不可自由進出，且非道路，怪手開挖不只一日，且並非開挖道路，而
    是整頓積水；除八十七年六月二十一日外，伊均在現場，民眾在該址抗爭三十餘
    日中，伊有二十日均在現場云云。惟查：
（一）證人李秀琴於偵查中證稱：「是自稱王青服務處的人打電話請我們載一台怪手
      過去；自稱王青服務處的人說他們一塊地要挖，約我們在高速公路過埤段等，
      然後會帶我們去。」等語（見八十八年八月十一日訊問筆錄）。又證人戊○○
      於偵查中證述：「（問：把道路由怪手挖掉的是你請來的？）不是我請來的，
      是梁立委（即被告）請的；（問：為何要付錢？）乙○○指示，在該次抗爭中
      ，我是負責財務，工人工作完畢，梁立委就指示要付錢。」等語（見八十九年
      四月十八日訊問筆錄）。又證人甲○○於本院調查程序中亦結證稱：「（問：
      八十七年六月二十一日你是否到鳳山市過埤里的垃圾掩埋場挖掘道路？）是。
      是我的老闆王永錦叫我去的。當天晚上我與另一拖車司機一同前往該地，因為
      很暗，我們就用車燈照明。工資八千元。因為我受雇於王永錦，他叫我去我只
      有遵從，到了現場，被告本人指示我挖哪條道路，我就挖了。因為他距離我不
      遠，所以我看得很清楚是他。在他競選時我曾看過他的相片，所以我認得他．
      ．．工資是戊○○交給我的。」等語（見本院八十九年十月二日訊問筆錄）。
      另證人即在現場處理抗爭事宜之高雄縣警察局鳳山分局五甲派出所主管丙○○
      於偵查中證稱：「．．．進場道路被破壞時我有在現場，是乙○○和郭玟成在
      宣傳車上演講，內容略似垃圾不能進場，不然會造成高雄五個里環境會破壞，
      乙○○在演講中表示等一下會有怪手進來將路挖掉，果然過一會就有怪手進來
      挖路了．．．」等語（見八十八年三月十日訊問筆錄）；其於本院調查程序中
      結證稱：案發時我有在現場，破壞道路當天我們在晚上七、八時到達現場，看
      到郭玟成議員及被告在宣傳車上說等一下有怪手會進來，請居民讓路，至於怪
      手是何人請的我不清楚，怪手一到現場就自行挖路，宣傳車上的人就叫民眾讓
      開．．．」等語（見本院八十九年十月十八日訊問筆錄）。證人即高雄縣鳳山
      市公所清潔隊技士兼場長丁○○於本院調查程序中結證稱：「．．．六月初時
      就有不是市公所的車圍堵妨礙我們的車進場，在六月二十日市公所的車要進場
      工作時，就有桂林里居民在現場抗議及被告的宣傳車在裡面，當時宣傳車上有
      桂林地區五個里長及其他人在上面。當日稍晚被告就到現場，並揚言要請怪手
      要挖道路，之後我就看到怪手來挖路．．．」等語（見本院八十九年十月十八
      日訊問筆錄），是綜上各證人所為之證言，八十七年六月二十一日，駕駛怪手
      至高雄縣鳳山市○○里○○段垃圾掩埋場挖掘現場道路之司機甲○○，係由被
      告所僱請，以進行抗爭活動，且被告於甲○○開挖時，確有指示甲○○如何挖
      掘現場道路無訛。
（二）至究係何人付款予司機甲○○一情，證人甲○○於偵審中均指稱：係戊○○等
      語（見八十九年三月二十八日偵查筆錄；本院八十九年十月二日訊問筆錄），
      而證人丙○○於偵審中則均證述：係郭玟成議員等語（見八十八年三月十日偵
      查筆錄；本院八十九年十月十八日訊問筆錄），渠等就此供述固有不一，然本
      院勘驗抗爭當日之現場錄影帶，並未見及證人甲○○係由何人交付工資之畫面
      ，僅聽聞現場開挖完畢後有疑似被告之聲音稱請怪手司機領取工資之聲音，而
      選任辯護人對此亦不否認，此有八十九年十一月二日勘驗筆錄一份附卷可稽。
      另證人戊○○於偵查中證稱：「我有付錢，但不知付給誰；我不記得是否直接
      給他（即甲○○）」等語（見本院八十九年四月十八日訊問筆錄），於本院調
      查程序中亦證述：「我忘了。我忘記被告有無事先拿工資給我轉交甲○○．．
      ．」等語（見八十九年十月二日訊問筆錄），是關於此點，固有不明之處，然
      證人甲○○既係由被告所僱請，且被告尚在現場指示其如何挖掘道路，已如前
      述，則證人甲○○之工資究係由何人給付，於本案事實之認定，要無影響。又
      選任辯護人辯以：該勘驗錄影帶內僅有郭玟成議員在怪手前走動之畫面，並未
      有被告在該怪手前走動之畫面，故被告並無指揮怪手挖掘道路等語，然依錄影
      帶之性質觀之，其未必得綜觀抗爭現場之全部情形，而有部分畫面未能見及之
      缺憾，且上開證人甲○○、丁○○、丙○○既就被告有在其宣傳車上演說表示
      會有怪手至現場挖掘道路，之後甲○○亦依被告指示駕駛怪手挖路等情證述明
      確在卷，則尚難以此遽認被告並未在現場指揮證人甲○○駕駛怪手挖掘道路。
（三）依警卷內所附之照片多紙觀之，抗爭現場地面平坦，旁有白色護欄，寬度足供
      人車進入，客觀上足以認係道路。又該道路雖僅供施工車輛及垃圾場之人員進
      出使用，一般民眾及車輛不得進入一情，業據證人丁○○證述在卷（見本院九
      十年二月五日訊問筆錄），然所謂供公眾使用，並非僅指不特定之多數人，即
      係特定之多數人，亦屬之。另該道路開挖後，因挖掘寬度甚大，車輛（機車除
      外）固不可通行，然一般人及機車仍能自路面寬度未開挖之處進出，且現場警
      方並未設置警哨、警示標誌及照明設備，亦據證人丁○○、丙○○證稱在卷（
      見本院九十年二月五日、九十年二月十九日訊問筆錄），是系爭地點於白日足
      以致生進場施工車輛及垃圾場人員往來之危險，於夜晚亦足以使不知該址作何
      使用之一般民眾車輛進入而致生往來之危險。雖抗爭民眾於開挖後，曾在上址
      搭棚並在其上設立白布條表達抗爭之意，然該白布條上所載之內容僅係抗爭意
      旨，並未有提及要人車注意往來危險之意，且人車亦可自（機車）臨時塑膠布
      棚旁進出，此觀該等照片甚明，是亦難以此認無法致生人車之往來危險。再者
      ，依現場開挖之方式係採沿路平行為之，且本院勘驗該現場抗爭錄影帶內容，
      應係現場抗爭民眾藉開挖垃圾車唯一進場道路之方式，以達抗爭之目的，而非
      僅係在整頓積水而已。
（四）綜上所述，被告所辯，顯係事後圖卸之詞，要無可採。本件事證明確，被告犯
      行洵堪認定。
二、核被告所為，係犯刑法第一百八十五條第一項之妨害公眾往來安全罪。被告利用
    不知情之司機駕駛挖土機開挖道路，係屬間接正犯。查被告曾於八十三年間，因
    違反集會遊行法，經本院判處有期徒刑五月，並於八十五年十二月二十六日易科
    罰金執行完畢，其於五年以內再犯本件有期徒刑以上之罪，為累犯，依刑法第四
    十七條規定加重其刑。爰審酌被告身為公眾人物，對攸關其選區之人民之權益相
    關之事，進行抗爭，挖掘抗爭地點之道路範圍甚鉅，致不堪使用，犯後否認犯行
    等一切情狀，量處如主文所示之刑。按刑法第四十一條，已於九十年一月十日修
    正公布，並於同月十二日施行，其第一項前段規定為「犯最重本刑為五年以下有
    期徒刑之罪，而受六月以下有期徒刑或拘役之宣告，因身體、教育、職業或家庭
    之關係或因其他正當事由，執行顯有困難者，得以一元以上三元以下折算一日，
    易科罰金。」，本件被告犯罪後，上開犯行，已變更屬得易科罰金之罪，依最高
    法院二十四年七月刑庭總會決議，易科罰金之事項，應依刑法第二條第一項之規
    定，適用修正後之刑法第四十一條之新法，本件爰諭知易科罰金折算標準，以資
    懲儆。
據上論斷，應依刑事訴訟法第二百九十九條第一項前段，刑法第二條第一項、第一百
八十五條第一項、第四十七條、修正後第四十一條第一項，罰金罰鍰提高標準條例第
一條前段、第二條，判決如主文。
本案經檢察官陳正達到庭執行職務。
中     華     民     國     九十    年      三      月      十九        日
                                  臺灣高雄地方法院刑事第七庭
                                      法  官  何  悅  芳
右正本證明與原本無異。
如不服本判決，應於判決送達後十日內，向本院提出上訴狀。
                                      書記官  吳  良  美
中     華     民     國     九十    年      三      月      二十        日
附錄本案論罪科刑法條：
刑法第一百八十五條第一項：
損壞或壅塞陸路、水路、橋樑或其他公眾往來之設備或以他法致生往來危險者，處五
年以下有期徒刑，拘役或五百元以下罰金。
因而致人於死者，處無期徒刑或七年以上有期徒刑；致重傷者，處三年以上、十年以
下有期徒刑。


司法院資訊處製作；財團法人民間司法改革基金會備份。
